【裁判字號】    92,簡,10
【裁判日期】    921128
【裁判案由】    返還停車位等
【裁判全文】
臺灣士林地方法院民事判決  九十二年度簡字第一○號
    原      告    甲○○
    訴訟代理人    李振燦律師
    複 代理 人    乙○○律師
    被      告    丙○○
    訴訟代理人    張毓桓律師
                  陳惠生律師
右當事人間返還停車位等事件，本院於民國九十二年九月二十二日辯論終結，判決如
左：
    主      文
被告應將坐落臺北市士林區○○○路○段五四號地下室（即臺北市○○區○○段二小
段二二０一九建號）如附圖所示編號三號之停車位（面積十五點五六平方公尺）騰空
並返還予原告。
被告應給付原告新臺幣貳萬參仟元，並自民國九十二年十一月十四日起至返還前開停
車位止，按月給付原告新臺幣參仟元。
訴訟費用由被告負擔。
本判決得假執行。但被告如於執行標的物拍定、變賣或物之交付前以新臺幣參拾萬元
為原告預供擔保或將請求標的物提存，得免為假執行。
    事      實
甲、原告方面：
一、聲明：
  (一)被告應將坐落臺北市士林區○○○路○段五四號地下室（即臺北市○○區○○段
    二小段二二０一九建號）如附圖所示編號三號之停車位（面積十五點五六平方公
    尺，下稱「系爭停車位」）騰空並返還予原告。
  (二)被告應給付原告新臺幣（下同）二萬三千元，及自民國九十二年十一月十四日起
    至返還系爭停車位止，按月給付原告三千元。
二、陳述：
  (一)緣原告之前手訴外人張建俊所有坐落臺北市○○區○○段二小段三八三地號土地
    應有部分萬分之一六五及其上二二０一七建號即門牌號碼為臺北市士林區○○○
    路○段五四號七樓房屋所有權全部、二二一三一建號即門牌號碼為臺北市士林區
    ○○○路七段五四號七樓頂增建部分所有權全部暨系爭停車位所在之二二０一九
    建號即門牌號碼為臺北市士林區○○○路○段五四號地下室應有部分萬分之二四
    八（下合稱「系爭房地」），前經鈞院以九十一年度執字第三三七三號強制執行
    事件（下稱「系爭強制執行事件」）公開拍賣，由原告以一千零十六萬元得標買
    受且經繳足價金，並取得不動產權利移轉證書在案。
  (二)系爭停車位所在之二二０一九建號地下室，前經鈞院以九十年度訴字第七二二號
    （下稱「前案」）民事確定判決認定下列事實：
    1.系爭二二０一九建號地下室之全體區分所有權人間存有於平時專供有購買停車
      位之共有人使用，於有防空避難之需要時則供全體共有人作防空避難使用之分
      管契約（下稱「系爭分管契約」），且系爭分管契約對於嗣後受讓二二０一九
      建號地下室應有部分之共有人仍繼續存在。
    2.系爭二二０一九建號地下室所屬龍邸大廈於八十七年三月間區分所有權人會議
      ，以重度決議通過之龍邸公寓大廈住戶規約第十四條之約定內容可知，龍邸大
      廈全體區分所有權人間存在有買受停車位者得專有使用該停車位之分管契約。
    3.張建俊係向建商買受系爭停車位之專用權，張建俊復將系爭停車位無償借予訴
      外人即其前妻商嘉玲作停車使用。且系爭地下室之使用存有系爭分管契約，原
      告之前手張建俊就系爭停車位具專有使用權，暨被告之妻施麗娟於購買系爭地
      下室應有部分時不包含停車位等事實，此為被告所不爭執。
  (三)按最高法院四十八年度臺上字第一０六五號判例揭明：「共有人於與其他共有人
    訂立共有物分割或分管之特約後，縱將其應有部分讓與第三人，其分割或分管契
    約，對於受讓人仍繼續存在。」另公寓大廈管理條例第二十四條亦明定，區分所
    有權之繼受人應繼受原區分所有權人依本條例或規約所定之一切權利義務。足見
    原告經由法院拍賣，自張建俊處繼受取得系爭二二０一九建號地下室應有部分，
    即為原區分所有權人張建俊之繼受人，則依上開最高法院判例意旨、公寓大廈管
    理條例規定及龍邸公寓大廈住戶規約約定，原告自得繼受張建俊就系爭停車位之
    專用權，並排除他人使用。
  (四)詎原告發現被告未經同意，竟擅自將車牌號碼五Ｑ—五六七八號小汽車停放於系
    爭停車位，嗣經原告委請律師發函，請被告於函到七日內將系爭停車位騰空並返
    還予原告，惟屆期仍不履行，並致原告受有損害，原告祇得依法提起本件訴訟。
    亦即被告占用系爭停車位係無權占用，不僅構成侵權行為，且已妨害原告所有權
    之行使，是依民法第一百八十四條第一項及第七百六十七條規定，原告本於侵權
    行為損害賠償之回復原狀、妨害除去請求權及所有物返還請求權，自得對被告請
    求將系爭停車位騰空並返還予原告。
  (五)原告拍定買受系爭二二０一九建號地下室之應有部分應包含系爭停車位：
    1.依被告提出前案臺灣高等法院九十一年度上易字第二二七號判決書載明：「．
      ．．註：地下室受益面積包括公共設備及防空避難所（不含停車處）．．．龍
      邸公寓大廈住戶規約第十四條．．．已擁有停車空間持分者．．．」等語可知
      ，系爭二二０一九建號地下室共有人有買停車位者之應有部分，較沒買車位者
      多一個「停車空間持分」。
    2.按有買停車位者之共同使用部分之應有部分，均較未買停車位者之共同使用部
      分之應有部分為多，此為眾所週知之事實。查原告之前手張建俊向建商買受系
      爭二二０一九建號地下室應有部分時，同時購買系爭停車位，故其所有應有部
      分（即萬分之二四八），較未購買停車位之被告之妻施麗娟之應有部分（即萬
      分之一二二）為多。準此，原告拍定取得系爭二二０一九建號地下室應有部分
      既為「萬分之二四八」，當已包含系爭停車位至明。
    3.上開論旨，並有最高法院八十五年度臺上字第五六九號判決：「被上訴人經由
      第一審法院八十三年度執字第一六六三號強制執行事件，拍賣取得高天龍所有
      前開土地、系爭建物及共同使用部分三０七六‧四一平方公尺之應有部分一萬
      分之一四．．．而系爭建物之大樓住戶中購買停車位之住戶，登記共同使用部
      分之應有部分較多，未買受停車位，其應有部分較少，高天龍向前手購買系爭
      建物時，同時購買系爭車位，故系爭建物共同使用部分之應有部分較無車位者
      為多．．．準此，被上訴人主張其所買受之系爭建物，包括系爭車位等語，應
      屬實在。」
    4.被告雖抗辯：鈞院拍賣之標的，並未包括系爭停車位之使用權云云。然證諸最
      高法院八十七年度臺上字第二一九九號判決：「高雄地院循黃俊源之債權人之
      聲請拍賣系爭房屋，拍賣公告雖未特別載明系爭房屋包含系爭停車位，但亦未
      載明系爭停車位不再拍賣之列，拍賣公告已載明系爭房屋之共同使用部分應有
      部分『一００００分之三三三』．．．而系爭房屋之共同使用部分應有部分萬
      分之三三三係包含系爭停車位，有如前述，故系爭房屋之此項拍賣自係包含系
      爭停車位在內，上訴人所辯法院係以未包含系爭停車位之狀態下將系爭房屋拍
      賣，被上訴人未買受系爭停車位云云，自非可取。」可知原告拍定取得系爭二
      二０一九建號地下室應有部分為「萬分之二四八」，且系爭二二０一九建號地
      下室應有部分「萬分之二四八」係包括系爭停車位在內，已如前述。換言之，
      系爭二二０一九建號地下室應有部分之拍賣應包含系爭停車位在內，被告前開
      抗辯並無可採。
  (六)原告基於停車位專有使用權人之身分繳交管理費：
    1.原告拍定取得系爭二二０一九建號地下室應有部分暨系爭停車位專有使用權後
      ，龍邸大廈管理委員會即向原告收取包括系爭停車位在內之管理費，此有龍邸
      大廈管理委員會出具之收據可稽。甚者，就原告之前手張建俊及其前妻商嘉玲
      積欠未繳之系爭停車位管理費，亦是由原告一併代為清償。
    2.是若原告非拍定繼受前手張建俊而成為系爭停車位專有使用權人，原告洵無繳
      交停車位管理費之義務，龍邸大廈管理委員會自不可能向原告收取之。矧依分
      管契約約定，系爭停車位乃歸原告之前手張建俊專有使用，依司法院大法官釋
      字第三四九號解釋及最高法院四十八年度臺上字第一０六五號判例仍得援用部
      分之意旨，原告因繼受系爭分管契約之結果，自得享有系爭停車位專有使用權
      。
  (七)被告之妻施麗娟與原告之前手張建俊簽訂「停車位使用權買賣契約」，對原告不
    生效力：
    1.系爭停車位之專有使用權係不得單獨讓與之債權：
      (1)按各共有人對於該共同使用部分之設施，雖可依其共有部分之經濟目的加以
        使用，或約定分管，但使用權為所有權之積極權能之一，不得與所有權分離
        而單獨為買賣之標的。地下室車位共同使用部分，與建物專有部分具有密不
        可分之主從關係，建物專有部分所有人，不得將共同使用部分之車位使用權
        單獨出售他人，或保留車位使用權而將建物專有部分出售他人（參照最高法
        院八十一年度臺上字第二九六二號判決意旨）。準此，系爭停車位之使用權
        無從與系爭停車位所屬系爭地下室應有部分之所有權分離而單獨讓與，則系
        爭停車位使用權在性質上，應屬不得單獨讓與之債權，依民法第二百九十四
        條第一項第一款規定，不生債權讓與之效力。
      (2)縱訴外人商嘉玲曾取得原告之前手張建俊授權，全權處理系爭停車位事宜，
        然系爭停車位之專有使用權，依上開說明既屬不得單獨讓與之債權，商嘉玲
        代理張建俊與被告之妻施麗娟所簽訂之停車位使用權買賣契約書，依民法第
        二百九十四條第一項第一款規定，不生債權讓與之效力。換言之，被告抗辯
        取得系爭停車位專有使用權云云，洵屬無據。
    2.訴外人商嘉玲代理張建俊出售地下室停車位係屬無權處分：
      (1)證諸最高法院八十五年度臺上字第五六九號判決：「連一璇固於七十九年八
        月間向高天龍買受系爭車位，惟於系爭車位所在共同使用部分相對應之所有
        權應有部分辦理移轉登記以前，既經執行法院查封系爭建物及車位應有部分
        予以拍賣，由被上訴人標買而取得所有權，則被上訴人基於物上請求權請求
        上訴人交還系爭車位，上訴人即不得以其與高天龍間之買賣關係，對抗被上
        訴人。原審因而為上訴人敗訴判決，並不違背法令。」準此，系爭停車位所
        屬系爭二二０一九建號地下室應有部分之所有權部分，前於八十六年七月八
        日即經法院查封在案，原告之前手張建俊抑或商嘉玲洵已不得對之為任何處
        分。
      (2)況原告既於九十一年十二月九日取得權利移轉證書，除取得系爭停車位所屬
        系爭二二０一九建號地下室應有部分之所有權外，並依法取得系爭停車位之
        專有使用權。換言之，原告之前手張建俊已然喪失所有權能，而為無權利人
        ，則商嘉玲代理張建俊與被告之妻施麗娟嗣於九十二年二月間簽訂停車位使
        用權買賣契約實屬無權處分，自不生處分之效力。換言之，被告即不得以其
        與張建俊間之買賣關係，對抗原告。
    3.訴外人商嘉玲代理張建俊與被告之妻施麗娟簽訂停車位使用權買賣契約，只有
      債權效力，不得對抗物權效力：
      (1)證諸最高法院八十五年度臺上字第五六九號判決：「系爭車位既係原由高天
        龍於購買系爭建物時所承購使用，則高天龍之系爭建物專有部分所有權及共
        同使用部分所有權應有部分，經法院拍賣而移轉於被上訴人時，其共同使用
        之地下室停車位所有權應有部分亦應隨同移轉。連一璇向高天龍買受系爭停
        車位，係屬其二人之買賣行為，僅具債權效力，不得以之對抗取得該共同使
        用部分共有權之被上訴人。」
      (2)準此，商嘉玲代理張建俊與被告之妻施麗娟簽訂上開停車位使用權買賣契約
        ，依前揭判決意旨，僅於契約當事人間發生債權效力，被告洵無由抗辯以該
        買賣契約之債權效力，對抗原告經法院拍賣而取得系爭二二０一九建號地下
        室停車位應有部分之所有權，暨進一步取得系爭停車位專有使用權之物權效
        力。換言之，被告抗辯其向原告前手張建俊購買系爭停車位，非屬無權占有
        云云，委無足採。
    4.被告另辯稱：被告屬善意占有人，應有民法第八百零一條、第九百四十八條規
      定「動產善意取得」之類推適用云云，並無可採。理由如下：
      (1)被告辯稱：被告屬善意占有人云云，此為原告所否認。
      (2)按不動產物權並無善意取得之適用，蓋：
        1.不動產物權係以登記為公示方法，第三人可從登記簿中認知其實質權利，
          自不能任憑占有而賦予公信力，是以並無動產善意取得之適用。
        2.又不動產與動產之公示方法不同，前者為「登記」，後者為「占有」，兩
          者性質既屬有別，即無「類推適用」之餘地。
        3.況第三人倘不調查不動產物權之登記情形，逕行受讓，亦應不能認為係善
          意。
        4.系爭停車位專有使用權，性質上非屬動產，而係不動產，此為被告所不爭
          執（參見被告九十二年七月十五日答辯狀第七頁上載：「按系爭停車位之
          使用權並非動產。」），則依上說明，系爭停車位專有使用權即非善意取
          得之客體，自無動產善意取得之適用或類推適用之餘地。
        5.再者，系爭停車位專有使用權人即原告前手張建俊之系爭停車位所屬應有
          部分之所有權，前於八十六年七月八日即經法院查封在案。按使用權為所
          有權積極權能之一，所有權既因查封而受有限制，是所有權權能中之使用
          權即不得任意處分，則被告恁置上開查封情形於不顧，逕行受讓，應不能
          認為係善意。
        6.況原告前手張建俊既因查封致其處分權已受有限制，如有違反而加以處分
          者，依強制執行法第五十一條第二項規定，洵不生效力，其取得人縱屬善
          意，亦無動產善意取得之適用。蓋此為查封之特有效力所致。
  (八)原告請求被告返還相當於租金之利益之計算方式及其依據：
    1.按無權占有他人土地，可能獲得相當於租金之利益，為社會通常之觀念，最高
      法院六十一年度臺上字第一六九五號著有判例。且依吾人日常生活經驗觀察可
      知，使用他人停車位，除無償借貸外，必須給付租金。換言之，無權占有他人
      車位，可能獲得相當於租金之利益。
    2.查停車租金標準，依「臺北市停車管理處網站公告」士林區所屬百齡高中地下
      停車場」為「日間（AM07:00-PM18:00）月票金額：2400元」、「前港公園地
      下停車場」為「全日月票:4800 元」、「社園立體停車場」為「全日月票：
      3600 元」；另鄰近系爭地下室之士林區○○○路○段一一三號地下二樓之停
      車位租金，依「中華民國農民團體幹部聯合訓練協會車位租用契約」第三條約
      定：「租金為每月新臺幣六千三百元（含稅）」。
    3.原告既已繼受張建俊就系爭停車位之專用權，而得排除他人使用，被告不得以
      其與張建俊間之買賣關係，對抗原告，是被告占用系爭停車位，即屬無權占有
      他人車位，而受有相當於租金之利益，並致原告受有不能停車之損害，則參諸
      前開租金標準，原告本於不當得利之法律關係，請求被告應自九十二年三月二
      十八日起至返還系爭停車位止，按月給付原告三千元之相當於租金之利益，及
      自起訴狀繕本送達翌日起至清償日止，按年息百分之五計算之利息，於法洵屬
      有據，應予准許。
三、證據：提出不動產權利移轉證書影本、臺灣士林地方法院九十年度訴字第七二二
    號判決影本、律師函暨回執影本、建物登記謄本影本、龍邸大廈管理委員會收據
    影本、中華國農民團體幹部聯合訓練協會車位租用契約影本各一份、照片三張、
    最高法院判決影本三份、臺北市停車管理處網站公告四份。
乙、被告方面：
一、聲明：
  (一)原告之訴駁回。
  (二)如受不利益判決，願供擔保請准宣告免為假執行。
二、陳述：
  (一)龍邸大廈各區分所有權人就系爭二二０一九建號地下室內停車位之使用，存有系
    爭分管契約，即共有人必須另行出資購買停車位，始能使用系爭建物內之停車位
    ︰
    1.龍邸大廈全體區分所有權人就系爭建物內停車位之使用，存有系爭分管契約，
      業經前案即臺灣士林地方法院九十年度訴字第七二二號判決、臺灣高等法院九
      十一年度上易字第二二七號判決所確認，並為原告所不爭執︰按訴外人施麗娟
      與被告二人（按二人為夫妻，下稱「施麗娟等二人」）曾於九十年一月三日對
      訴外人商嘉玲、王敏月二人（下稱「商嘉玲等二人」）提起返還共有物之訴，
      該件訴訟係施麗娟等二人依據民法第七百六十七條及第八百二十一條之規定，
      請求商嘉玲、王敏月分別將其所使用之停車位返還予龍邸大廈之全體共有人（
      按施麗娟等二人請求商嘉玲返還者，即為系爭停車位）。經臺灣士林地方法院
      九十年度訴字第七二二號判決以︰「龍邸大廈之原始所有人於出售區分所有建
      物及所分擔之系爭建物（按指系爭停車位所在之二二０一九建號地下室）應有
      部分予各共有人時，即已分別與各買受人訂有系爭分管契約，即系爭建物於平
      時分別專供有購買停車位之共有人使用，於有防空避難之需要時，則供全體共
      有人作防空避難使用，且系爭分管契約對於嗣後向各第一手買受人受讓系爭建
      物應有部分之共有人仍繼續存在，是本件原告施麗娟自應受系爭分管契約之拘
      束，被告二人分別占有使用系爭二、三號停車位，亦非無權占有」為由，判決
      施麗娟等二人敗訴；施麗娟提起上訴，亦經臺灣高等法院以九十一年度上易字
      第二二七號判決駁回上訴而確定。綜上足明，龍邸大廈各區分所有權人就系爭
      建物內停車位之使用，確存有系爭分管契約，並為原告所不爭執，合先敘明。
    2.依系爭分管契約之約定，系爭建物之共有人必須另行出資購買停車位，始能使
      用系爭建物內之停車位︰
      (1)臺灣高等法院九十一年度上易字第二二七號判決，以系爭建物存有系爭分管
        契約為由，判決施麗娟敗訴確定，系爭建物存有系爭分管契約之事實，即得
        予確認。施麗娟亦因信賴法院之判決，另行出資購得系爭停車位。
      (2)查系爭停車位之使用權，原屬商嘉玲之前夫張建俊所有，因張建俊長年旅居
        國外，故將系爭停車位無償借予商嘉玲使用。訴外人施麗娟因信賴臺灣士林
        地方法院九十年度訴字第七二二號判決及臺灣高等法院九十一年度上易字第
        二二七號判決，乃決定向張建俊購買系爭停車位。經張建俊出具授權書，授
        權其前妻商嘉玲全權處理系爭停車位事宜，施麗娟便與商嘉玲簽訂停車位買
        賣契約書，取得系爭停車位之使用權，並將系爭停車位無償借予其夫即被告
        使用。
      (3)系爭停車位係由被告之妻施麗娟出資向使用權人張建俊購得，依據系爭分管
        契約之約定，施麗娟就系爭停車位即有正當之使用權源，其將系爭停車位交
        由其夫即被告使用，被告即非無權使用。
  (二)原告並無系爭停車位之使用權：
    1.原告自鈞院拍得之標的為系爭二二０一九建號地下室應有部分萬分之二四八，
      並不包含系爭停車位之使用權，依據系爭分管契約，原告並非系爭停車位之使
      用權人：
      (1)原告主張伊向臺灣士林地方法院拍得張建俊所有之不動產，主張被告應將系
        爭停車位返還予伊云云。惟查權利移轉證書所載原告買受之不動產，係系爭
        二二０一九建號地下室應有部分萬分之二四八，並非系爭停車位之使用權，
        原告僅以系爭停車位使用權同屬其前手（即張建俊）所有為由，據而主張被
        告應將系爭停車位返還云云，顯不足採。蓋系爭停車位固不允許全體共有人
        以外之人單獨購買，惟無礙於全體共有人間自由轉讓，因停車位使用權對於
        每一共有人而言，並非絕對必然之需求，有需求者固須另行出資購買，無此
        需求者，自然毋庸另行出資購買停車位；同理，於共有人之一欲出售其區分
        所有建物之情形時，其後手亦未必有使用停車位之需求，此種情形下，該欲
        出售區分所有建物之共有人，自得將其停車位使用權出售予其他需要停車位
        之共有人，法律無強令其後手必須連同停車位使用權一併買受之理。準此，
        原告所買受者，既僅為張建俊區分所有之建物及系爭二二０一九建號地下室
        應有部分萬分之二四八，自無要求被告將系爭停車位返還之權利，況系爭停
        車位係被告之妻施麗娟向張建俊合法買受，更應受到法律之保障。
      (2)原告係於九十一年十一月二十一日委託訴外人邱洋輝代為投標鈞院系爭強制
        執行事件所舉行之不動產拍賣，取得系爭房地。惟依該不動產拍賣公告之附
        表，債務人張建俊被查封之部分並未包含系爭停車位之使用權，且附記第七
        項亦已明示：「執行標的二二０一九建號係拍賣不動產應有部分，查無債務
        人現實占有部分，拍定後不點交」等語，足見系爭停車位並非債權人陳報並
        由鈞院實施查封、拍賣之標的，原告自未因得標而取得系爭停車位之使用權
        。
      (3)實務上，法院於對債務人之財產實施強制執行時，就已有分管約定之停車位
        ，亦採須經過法院將停車位列入拍賣之程序，拍定人始取得停車位使用權之
        見解，且權利移轉證書上亦會有關於分管車位之記載，此有最高法院八十八
        年臺上字第六一號判決可稽。查原告自鈞院拍得之不動產並未包含系爭停車
        位之使用權，權利移轉證書亦未有停車位之記載，揆諸上開說明，原告並無
        系爭停車位之使用權，其請求被告返還停車位云云，確無理由。
    2.原告以其自鈞院拍得系爭二二０一九建號地下室應有部分萬分之二四八，主張
      其就系爭停車位有使用權，被告應返還系爭停車位云云，為無理由：
      (1)按各共有人，依其應有部分，對於共有物之全部，有使用、收益之權；共有
        物，除契約另有訂定外，由共有人共同管理之，民法第八百十八條、第八百
        二十條第一項分別定有明文。惟共有物應有部分之概念，僅係抽象的存在，
        各共有人不得具體占據、使用共有物之特定部分，除非共有人間就該共有物
        之管理、使用已有所約定，此即民法第八百二十條第一項之規定，合先敘明
        。
      (2)龍邸大廈全體區分所有權人就系爭建物內停車位之使用，存有系爭分管契約
        之事實，業經臺灣高等法院判決確定，且原告亦不爭執。原告自鈞院拍得系
        爭房地，已成為龍邸大廈之區分所有權人，依據公寓大廈管理條例第二十四
        條之規定，原告應受分管契約之拘束，非另行購買停車位，不得使用系爭建
        物內之停車位；準此，原告主張其就系爭二二０一九建號地下室有萬分之二
        四八之應有部分，故有系爭停車位之使用權云云，係無理由。
    3.退萬步言，縱鈞院認定原告買受之標的包含系爭停車位，被告亦已善意取得系
      爭停車位之使用權︰
      查原告買受系爭二二０一九建號地下室應有部分之時間點不明，倘鈞院認定原
      告買受之標的包含系爭停車位，且認定原告拍定之時間即成立買賣契約在先，
      惟觀諸商嘉玲早於九十二年二月中旬即已將系爭停車位交予施麗娟占有、使用
      ，原告則於九十二年二月下旬始遷入龍邸大廈，被告又屬善意第三人，此種情
      形應有民法第八百零一條、第九百四十八條規定之類推適用（按系爭停車位之
      使用權並非動產），施麗娟仍取得系爭停車位之使用權，其將系爭停車位無償
      借予被告使用，被告即非無權使用。
    4.龍邸大廈之區分所有權人，就系爭二二０一九建號地下室之應有部分，無論有
      無停車位使用權，均不盡相同，有購買停車位者，其應有部分有時反較未購買
      者少，足證系爭二二０一九建號地下室共有人之應有部分，並非作為判斷停車
      位使用權有無之標準，而應依據系爭分管契約，以是否另行購買停車位為斷：
      (1)按依系爭分管契約，系爭停車位屬於約定專用範圍，共有人須另行出資購買
        ，始可使用系爭二二０一九建號地下室內之停車位，而原告亦不爭執此項事
        實。又臺灣士林地方法院九十年度訴字第七二二號判決載稱︰「．．．原告
        於八十五年間買受龍邸大廈區分所有建物時，並未另行出資買受系爭建物內
        之停車位，則依前開說明，系爭分管契約對於原告及被告王敏月、訴外人張
        建俊均仍繼續存在．．．，亦即被告王敏月、訴外人張建俊分別就系爭二、
        三號停車位有專有使用權，張建俊復將系爭三號停車位無償借予被告商嘉玲
        使用，是被告二人分別占有使用系爭二、三號停車位，應非無權占有．．．
        」等語，明白揭示買受區分所有建物與出資購買停車位之使用權係屬二事，
        二者應分別觀察。
      (2)承上述，共有人於買受區分所有建物時，若未另行出資購買系爭二二０一九
        建號地下室內之停車位使用權，即應受系爭分管契約之拘束，對於因出資購
        買停車位而占有、使用停車位之共有人，不得主張無權占有；若非如此，倘
        以區分建物所有權人均一律得使用停車位，惟系爭建物內僅有二十個停車位
        ，龍邸大廈之住戶高達六十九戶（按均為系爭二二０一九建號地下室共有人
        ），停車位應如何分配？此亦為系爭分管契約存在之必要與原因。準此，原
        告固係依法買受龍邸大廈區分所有建物及系爭二二０一九建號地下室應有部
        分萬分之二四八，惟此買賣行為僅意味原告因此成為龍邸大廈合法之共有人
        ；但依據系爭分管契約，原告並非即得占有、使用系爭停車位，二者應區分
        觀察。況龍邸大廈區分所有權人就系爭二二０一九建號地下室無論有無另行
        購買停車位使用權，其應有部分均不盡相同，有購買停車位者，其應有部分
        有時反較未購買者少，足證各區分所有權人就系爭建物是否具有持分、持分
        多寡，並非作為判斷停車位使用權有無之標準，而仍應以分管契約為據。原
        告之主張與真實不符，要無可採。
    5.原告提出之三則最高法院判決，其基礎原因事實皆與本件不同，非可逕予援用
      各該判決之推論及理由。茲說明如下：
      (1)原告以最高法院八十五年度臺上字第五六九號、八十七年度臺上字第二一九
        九號判決，主張原告持有系爭二二０一九建號地下室應有部分包含系爭停車
        位云云，係屬斷章取義，與本件事實並不相符，非可逕予援用：
        有關系爭二二０一九建號地下室應有部分與分管契約之關係，已如前述，
          茲不復贅。
        原告擷取最高法院八十五年度臺上字第五六九號判決部分理由，以判決理
          由中：「系爭建物之大樓住戶中購買停車位之住戶，登記共同使用部分之
          應有部分較多，未買受停車位，其應有部分較少」，辯稱原告就系爭二二
          ０一九建號地下室之應有部分較被告之妻施麗娟為多，故其買受之系爭建
          物包含停車位云云。惟查，該判決中之基礎事實為住戶中有出資購買停車
          位者，其登記之應有部分較多，沒有購買停車位者，其應有部分登記較少
          ；此點與本件事實不符（按龍邸大廈區分所有權人，無論有無購買停車位
          ，其應有部分之登記均不相同，有購買停車位者，其應有部分有時反較未
          購買者少）。又上開事件上訴人之所以敗訴，主要理由係因其非停車位所
          在建物之共有人，無從與其他共有人取得分管協議，與本件被告之妻施麗
          娟，係龍邸大廈區分所有權人且依系爭分管契約出資購買停車位之事實，
          亦不相符。
        最高法院八十七年度臺上字第二一九九號判決，以面積相同之區分所有建
          物，有買車位者之共同使用部分之應有部分均較未買車位者之共同使用部
          分之應有部分為多，故被上訴人所買受共同使用部分應有部分萬分之三三
          三應係包含停車位，且經房屋建設公司業務經理到庭結證屬實，據而認定
          被上訴人所買受之應有部分係包含停車位，判決上訴人敗訴確定。惟查，
          分管契約之內容，因人而異；上述判決事實固因房屋建設公司於興建時，
          即規劃將停車位使用權納入應有部分，故共同使用部分之應有部分較多者
          ，係包含停車位使用權。然本件龍邸大廈區分所有權人，無論有無購買停
          車位，其共同使用部分之應有部分均不盡相同，住戶是否有權使用停車位
          ，端繫於是否另行出資購買停車位，此種分管約定與前述判決之分管協定
          ，迥不相同，要非可一概而論。
        (4)綜上所述，本件基礎事實與前開最高法院之事實均不相同，自不得相提並
          論而予援用。
      (2)原告以最高法院八十一年度臺上字第二九六二號判決，主張系爭停車位之使
        用權無從與系爭建物應有部分之所有權分離而單獨讓與云云，不足為採。茲
        說明如下：
        本件系爭分管契約為共有人必須另行出資購買停車位，始有權使用系爭建
          物內之停車位，此為兩造不爭執之事實。
        最高法院八十一年度臺上字第二九六二號判決固稱：「各共有人對於該共
          同使用部分之設施，雖可依其共有部分之經濟目的加以使用，或約定分管
          ，但使用權為所有權之積極權能之一，不得與所有權分離而單獨為買賣之
          標的。地下室車位共同使用部分，與建物專有部分具有密不可分之主從關
          係，建物專有部分所有人，不得將共同使用部分之車位使用權單獨出售他
          人，或保留車位使用權而將建物專有部分出售他人」。惟該判決之立意，
          係為避免共有人將所有權與共同使用部分之使用權分割處分，無論是將共
          同使用部分之使用權出售予他人或出售所有權予他人、自行保留共同使用
          部分之使用權，均將使法律關係趨於複雜。且其中僅有共同使用部分使用
          權之人（無論是原本之共有人或第三人）情形，因使用權人本身並非共有
          人，如何以共有人之身分受分管契約之約束？此與民法上關於共有之規定
          亦不相符。
        揆諸前開最高法院判決之意旨，係為避免法律關係複雜而為前揭論述；至
          共有人倘係將停車位使用權出售予相同建物之其他共有人，依據內政部
          臺內營字第八○七一三三七號函令，仍為所許。良以停車位之需求未必人
          人皆有，法律不應強迫買受人必須同時買受區分建物所有權與停車位使用
          權，有此需求者，方出資購買。是以停車位使用權係基於分管契約之約束
          ，使共有人就停車位之空間得以充分利用，在不違反所有權或使用權獨立
          處分予共有人以外之第三人情形下，均應合法。本件被告之妻施麗娟，為
          龍邸大廈之區分建物所有權人，並非共有人以外之第三人，其因信賴法院
          之判決，向訴外人張建俊購買系爭停車位之使用權，亦係依據分管契約而
          為，於法並無違誤，是本件之原因事實與最高法院八十一年度臺上字第二
          九六二號判決之基礎事實顯不相符，要非可逕予援用。
    6.系爭停車位之管理費，並非龍邸大廈管理委員會（下稱「管委會」）向原告收
      取，係原告自行前往繳交，其目的不外係藉此方式，冀能取得系爭停車位之使
      用權：
      (1)按依原告提出之收據觀之，無法證明係管委會請求原告繳交系爭停車位之管
        理費。真實情形乃為原告自行前往管委會繳交，因管委會會計張淑美小姐不
        明系爭停車位尚有糾紛，故予收取並開出收據，並非管委會已認定原告有系
        爭停車位使用權。管委會會計張淑美小姐、管委會主委趙震，可資為證。
      (2)退步言之，原告縱有繳交管理費之事實，亦非可據為認定系爭停車位使用權
        之標準。原告是否享有系爭停車位之使用權，應由鈞院依法判斷，要不可僅
        以原告有繳交管理費之事實，即認定其可使用系爭停車位，否則繳交管理費
        之效力豈非高於法律上之「形成權」？蓋一行使即得變更法律關係也。
    7.綜上所述，原告以其買受龍邸大廈之區分所有建物及系爭二二０一九建號地下
      室應有部分萬分之二四八，據而主張伊享有系爭停車位之使用權云云，顯屬誤
      會。
  (三)本件糾紛之所以產生，係因原告當初透過仲介業者代為承買法院之法拍屋時，仲
    介業者對原告保證該系爭房地附有停車位，嗣後發現停車位必須另行出資購買，
    仲介業者為求對原告有所交代，故而提起本件訴訟：
    1.臺灣士林地方法院拍賣之標的物，並未包含系爭停車位之使用權：原告主張伊
      向臺灣士林地方法院拍得張建俊所有之不動產，主張被告應將系爭停車位返還
      予伊云云。惟查權利移轉證書所載原告買受之不動產，係系爭二二０一九建號
      地下室應有部分萬分之二四八，並非系爭停車位之使用權，原告僅以系爭停車
      位使用權同屬其前手（即張建俊）所有為由，據而主張被告應將系爭停車位返
      還云云，顯不足採。蓋系爭停車位固不允許全體共有人以外之人單獨購買，惟
      無礙於全體共有人間自由轉讓，因停車位使用權對於每一共有人而言，並非絕
      對必然之需求，有需求者固須另行出資購買，無此需求者，自然毋庸另行出資
      購買停車位；同理，於共有人之一欲出售其區分所有建物之情形時，其後手亦
      未必有使用停車位之需求，此種情形下，該欲出售區分所有建物之共有人，自
      得將其停車位使用權出售予其他需要停車位之共有人，法律無強令其後手必須
      連同停車位使用權一併買受之理。準此，原告所買受者，既僅為張建俊區分所
      有之建物及系爭二二０一九建號地下室應有部分萬分之二四八，自無要求被告
      將系爭停車位返還之權利，況系爭停車位係被告之妻施麗娟向張建俊合法買受
      ，更應受到法律之保障。
    2.退萬步言，縱鈞院認定原告買受之標的包含系爭停車位，被告亦已善意取得系
      爭停車位之使用權︰查原告買受系爭二二０一九建號地下室應有部分之時間點
      不明，倘鈞院認定原告買受之標的包含系爭停車位，且認定原告拍定之時間即
      成立買賣契約在先，惟觀諸商嘉玲早於九十二年二月中旬即已將系爭停車位交
      予施麗娟占有、使用，原告則於九十二年二月下旬始遷入龍邸大廈，被告又屬
      善意第三人，此種情形應有民法第八百零一條、第九百四十八條規定之類推適
      用（按系爭停車位之使用權並非動產），施麗娟仍取得系爭停車位之使用權，
      其將系爭停車位無償借予被告使用，被告即非無權使用。
    3.原告若係因仲介業者之保證、買受一不具停車位使用權之區分所有建物，就其
      損害應向仲介業者求償：按本件糾紛之所以產生，似係因原告當初透過仲介業
      者代為承買法院之法拍屋時（按原告確實係委託訴外人邱洋輝代為投標，而非
      親自投標），仲介業者對原告保證該建物附有停車位，嗣後卻發現系爭建物之
      停車位必須另行出資購買，為求對原告有所交代，故而提起本件訴訟。果如此
      ，則原告應直接對該為保證或傳遞錯誤訊息之仲介業者提出賠償之請求，而不
      應藉詞興訟；況被告及被告之妻施麗娟亦係因信任法院判決，並善意購買系爭
      停車位使用權之無辜住戶。
  (四)總結：
    1.按當事人主張有利於己之事實者，就其事實有舉證之責任，民事訴訟法第二百
      七十七條定有明文。次按，請求履行債務之訴，除被告自認原告所主張債權發
      生原因之事實外，應先由原告就其主張此項事實，負舉證之責任，必須證明其
      為真實後，被告於其抗辯事實，始應負證明之責任，此為舉證責任分擔之原則
      ，最高法院四十三年度第三七七號判例明白揭示此旨。是原告起訴主張權利存
      在者，應就其權利存在之事實，負舉證責任，倘原告無法證明其所主張之權利
      確屬存在，法院依法即應駁回其訴，此即舉證責任分配之原則，最高法院五十
      五年度台上字第一一一七號判決亦同此見解。
    2.原告主張繼受前手張建俊分管契約之結果，其自得享有系爭停車位使用權，並
      依法請求被告返還系爭停車位云云。查，原告固拍得原屬張建俊所有之區分所
      有建物，惟當初張建俊之所以享有系爭停車位之使用權，係依分管契約之協議
      ，另行出資購買系爭停車位之使用權而來。張建俊所有之區分所有建物及系爭
      建物之應有部分，固因遭法院查封、並予拍賣，惟系爭停車位，自始至終均非
      法院查封之範圍，更遑論成為拍賣之標的，則原告何從取得系爭停車位之使用
      權？且，原告既稱繼受分管契約，更應受分管契約之拘束，另行出資購買，始
      能取得停車位之使用權，然原告對於系爭停車位，從頭到尾均未支出分毫費用
      ，何以竟敢辯稱其享有系爭停車位之使用權？況依據法院強制執行之實務運作
      ，若拍賣之不動產係含有停車位者，拍賣公告中必加註含停車位及停車位編號
      等文字。
    3.本件，系爭停車位並非法院查封、拍賣之標的，業如前述，則原告自無從因此
      取得系爭停車位之使用權，其主張被告應返還系爭停車位云云，即屬無理由甚
      明。
三、證據：提出臺灣高等法院判決影本、授權書影本、停車位買賣契約書影本、最高
    法院判決影本、停車位使用權人暨其建物謄本影本、內政部函令各一份、拍賣公
    告影本、收據影本各二份。
丙、本院依職權勘驗現場，並囑託臺北市士林地政事務所派員會同測量製有勘驗筆錄
    及複丈成果圖附卷，另調閱前案即本院九十年度訴字第七二二號返還共有物事件
    、系爭強制執行事件全卷。
    理      由
一、本件原告起訴主張：系爭房地原為訴外人張建俊所有，且系爭停車位（面積十五
    點五六平方公尺）所在之二二０一九建號地下室之全體區分所有權人間存有於平
    時專供有購買停車位之共有人使用，於有防空避難之需要時則供全體共有人作防
    空避難使用之系爭分管契約，而張建俊曾向建商買受系爭停車位之專用權，張建
    俊復將系爭停車位無償借予其前妻商嘉玲作停車使用，惟系爭房地前經本院以系
    爭強制執行事件公開拍賣，由原告以一千零十六萬元得標買受且經繳足價金，並
    於九十一年十二月九日取得不動產權利移轉證書，而成為張建俊之繼受人，則依
    最高法院判例意旨、公寓大廈管理條例規定及龍邸公寓大廈住戶規約約定，原告
    自得繼受張建俊就系爭停車位之專用權，並排除他人使用，詎被告未經同意，竟
    擅自將車牌號碼五Ｑ—五六七八號小汽車停放於系爭停車位，嗣經原告委請律師
    發函，催請被告於函到七日內將系爭停車位騰空並返還予原告，被告於九十二年
    三月二十日收受催告函後，屆期仍不履行，為此，依民法第一百八十四條第一項
    侵權行為損害賠償之回復原狀及第七百六十七條妨害除去請求權及所有物返還請
    求權之規定，訴請被告將系爭停車位騰空並返還予原告，並請求被告應自催告期
    滿翌日即九十二年三月二十八日起至言詞辯論終結日即九十二年十二月十三日止
    ，相當於租金之不當得利二萬三千元，另自九十二年十一月十四日起至返還系爭
    停車位止，按月給付原告相當於租金之不當得利三千元等語。
二、被告則以：龍邸大廈各區分所有權人就系爭二二０一九建號地下室內停車位之使
    用，存有系爭分管契約，即共有人必須另行出資購買停車位使用權，始能使用系
    爭建物內之停車位，訴外人施麗娟亦因信賴本院九十年度訴字第七二二號判決、
    臺灣高等法院九十一年度上易字第二二七號確定判決，另行出資向張建俊購得系
    爭停車位使用權，依系爭分管契約之約定，施麗娟就系爭停車位即有正當之使用
    權源，其嗣將系爭停車位無償借予其夫即被告使用，被告即非無權使用；又原告
    雖自本院拍得之標的為系爭二二０一九建號地下室應有部分萬分之二四八，惟依
    該不動產拍賣公告之附表，張建俊被查封之部分並未包含系爭停車位之使用權，
    且拍賣公告附記第七項亦已明示：「執行標的二二０一九建號係拍賣不動產應有
    部分，查無債務人現實占有部分，拍定後不點交」等語，足見系爭停車位並非債
    權人陳報並由鈞院實施查封、拍賣之標的，依據系爭分管契約，原告並非系爭停
    車位之使用權人；縱鈞院認定原告買受之標的包含系爭停車位，惟類推適用民法
    第八百零一條、第九百四十八條之規定，施麗娟亦已善意取得系爭停車位之使用
    權，其將系爭停車位無償借予被告使用，被告即非無權使用等語，資為抗辯。
三、原告主張系爭房地原為訴外人張建俊所有，且系爭停車位（面積十五點五六平方
    公尺）所在之二二０一九建號地下室之全體區分所有權人間存有於平時專供有購
    買停車位之共有人使用，於有防空避難之需要時則供全體共有人作防空避難使用
    之系爭分管契約，而張建俊曾向建商買受系爭停車位之專用權，張建俊復將系爭
    停車位無償借予其前妻商嘉玲作停車使用，惟系爭房地前經本院以系爭強制執行
    事件公開拍賣，由原告以一千零十六萬元得標買受且經繳足價金，並於九十一年
    十二月九日取得不動產權利移轉證書後，被告將其所有車牌號碼五Ｑ—五六七八
    號小汽車停放於系爭停車位，嗣經原告委請律師發函，催請被告於函到七日內將
    系爭停車位騰空並返還予原告，被告於九十二年三月二十日收受催告函後，屆期
    仍未返還系爭停車位之事實，業據其提出與所述相符之不動產權利移轉證書影本
    、律師催告函暨回執影本、建物登記謄本影本各一份、照片三張為證，並經本院
    勘驗現場屬實，製有勘驗筆錄及臺北市士林地政事務所之複丈成果圖在卷足憑，
    另調取本院九十年度訴字第七二二號、臺灣高等法院九十一年度上易字第二二七
    號返還共有物事件及系爭強制執行事件全卷核閱無訛，復為被告所不爭執，自堪
    認為真正。
四、原告又主張其拍定並取得系爭房地所有權後，即已繼受張建俊就系爭停車位之專
    有使用權，被告未經原告同意，將車牌號碼五Ｑ—五六七八號小汽車停放於系爭
    停車位，係屬無權占有乙節，則為被告所否認，並以前揭情詞置辯。經查：
  (一)按「高雄地院循黃俊源之債權人之聲請拍賣系爭房屋，拍賣公告雖未特別載明系
    爭房屋包含系爭停車位，但亦未載明系爭停車位不在拍賣之列，拍賣公告已載明
    系爭房屋之共同使用部分應有部分『一○○○○分之三三三』，有高雄地院公告
    暨拍賣不動產附表影本可稽，而系爭房屋之共同使用部分應有部分萬分之三三三
    係包含系爭停車位，有如前述，故系爭房屋之此項拍賣，自係包含系爭停車位在
    內，上訴人所辯法院係以未包含系爭停車位之狀態下將系爭房屋拍賣，被上訴人
    未買受系爭停車位云云，自非可取」（最高法院八十七年度臺上字第二一九九號
    判決參照）。本件原告既經法院強制執行程序而取得張建俊所有包括系爭停車位
    所在二二０一九建號地下室應有部分萬分之二四八在內之系爭房地所有權，前已
    認定，故本院系爭強制執行事件針對系爭房地之拍賣，自係包含系爭停車位所在
    二二０一九建號地下室應有部分萬分之二四八在內，被告所辯本院系爭強制執行
    事件係以未包含系爭停車位之狀態下拍賣系爭房地，原告未買受系爭停車位等語
    ，容有誤會，應不足採。
  (二)次按各共有人，依其應有部分，對於共有物之全部，有使用、收益之權；共有物
    ，除契約另有訂定外，由共有人共同管理之，民法第八百十八條、第八百二十條
    第一項分別定有明文。是共有人依上開規定，就共有物之使用、收益或管理方法
    所訂定之分管契約，是僅該契約之當事人即共有人始得依分管契約之內容，就共
    有物為使用、收益或管理。又共有人基於分管契約得就共有物之特定部分為占有
    使用、收益，該分管契約且得對抗其餘共有人之後手，乃因其就共有物有應有部
    分使然。一旦喪失其共有物之應有部分，其依該分管契約，所得行使之權利即失
    所附麗，不得再對其後手或其他共有人主張分管契約上之權利（最高法院八十四
    年度臺上字第二八八六號判決參照）。次按「區分所有建物之共同使用部分性質
    上係屬共有，共有人將各相關區分所有專有部分之建物所有權移轉時，依土地登
    記規則第八十條規定，其共同使用部分之所有權，亦隨之移轉同一人，各共有人
    對於該共同使用部分之設施，雖可依其共有部分之經濟目的，加以使用或約定分
    管，但使用權為所有權之積極權能之一，不得與所有權分離而單獨為買賣標的。
    又地下室車位共同使用部分，與建物專有部分，具有密切不可分之主從關係，建
    物專有部分所有人不得將共同使用部分之車位使用權單獨出售他人，或保留車位
    使用權而將建物專有部分出售他人。系爭停車位之產權係登記在前業主黃某持有
    之大樓公共設施之應有部分萬分之三三三，此應有部分已由被上訴人取得。上訴
    人雖同為大樓之區分所有建物所有人，並已向黃某單獨價購系爭停車位，惟此屬
    其與黃某間之買賣行為，僅具債權效力，不得以之對抗被上訴人，是上訴人抗辯
    其向黃某購買系爭停車位，非屬無權占有，即無足採取」（最高法院八十七年度
    臺上字第二一九九號判決參照）。經查：
    1.本件系爭停車位所在之二二０一九建號地下室為區分所有建物之共同使用部分
      ，且為全體區分所有權人共有，是原告向法院投標買受共有人之一張建俊相關
      區分所有專有部分之建物所有權時，依公寓大廈管理條例第四條第二項及土地
      登記規則第八十條之規定，以及系爭強制執行事件之拍賣公告所載，其共同使
      用部分之所有權即二二０一九建號地下室應有部分萬分之二四八，亦應隨之移
      轉予原告。
    2.原告於九十一年十二月九日取得包括系爭停車位所在之二二０一九建號地下室
      應有部分萬分之二四八在內之系爭房地所有權後，而張建俊即喪失系爭房地之
      所有權，亦即其已非系爭停車位所在之二二０一九建號地下室之共有人，自亦
      脫離系爭分管契約當事人之地位，其依系爭分管契約所得行使之權利即失所附
      麗，是張建俊即不得再依系爭分管契約之內容，而就二二０一九建號地下室之
      特定部分即系爭停車位行使專有之使用、收益或管理之權能，而非系爭停車位
      之使用權人。而原告亦因於向法院投標買受系爭房地時，明知二二０一九建號
      地下室有系爭分管契約存在，則依司法院大法官釋字第三四九號解釋意旨，為
      維持法律秩序之安定性，系爭分管契約對於原告仍繼續存在，亦即應由原告繼
      受系爭分管契約當事人之地位，並行使系爭停車位之使用權，且不因法院所公
      告之不動產拍賣公告附表有無載明系爭停車位之使用權，而有所不同。從而，
      張建俊嗣於九十二年二月間，縱將系爭停車位使用權出售予被告之配偶施麗娟
      ，係屬其二人間之買賣行為，僅具有債權效力，施麗娟亦不得執以對抗取得二
      二０一九建號地下室共有權之原告，而影響原告已取得系爭房地所有權及系爭
      停車位使用權之地位。
    3.況使用權為所有權之積極權能之一，不得與所有權分離而單獨為買賣之標的，
      又原屬張建俊所有之系爭停車位所在之二二０一九建號地下室應有部分萬分之
      二四八，與其專有之建物部分，具有密切不可分之主從關係，張建俊不得將系
      爭停車位使用權單獨出售予他人，或保留系爭停車位使用權而將建物專有部分
      出售他人，是張建俊既不得將系爭停車位之使用權單獨售予被告之配偶施麗娟
      ，施麗娟亦無從受讓系爭停車位之使用權。
  (三)又按不動產物權係以登記為公示方法，被告配偶施麗娟可從登記簿中認知其權利
    歸屬，自不能僅憑張建俊或其前妻商嘉玲占有系爭停車位而賦予公信力，是以應
    無動產善意取得規定之適用；且因不動產與動產之公示方法不同，前者為「登記
    」，後者為「占有」，兩者性質既屬有別，則不動產物權即無類推適用動產善意
    取得相關規定之餘地。又施麗娟未調查不動產物權之登記情形（含查封登記），
    而違反法院查封效力受讓系爭停車位使用權，尤難認其係屬善意。況系爭停車位
    之專有使用權，性質上非屬動產，而係附隨不動產所有權所衍生之積極權能之一
    ，更非善意取得之客體，自無從適用或類推適用動產善意取得之相關規定。是被
    告辯稱施麗娟已善意取得系爭停車位之使用權等語，亦屬無據。
  (四)綜上所述，原告於取得系爭房地所有權後，即已繼受張建俊就系爭分管契約之當
    事人地位，而取得系爭停車位之專有使用權，至於張建俊則喪失系爭停車位之專
    有使用權，是其嗣後雖將系爭停車位之專有使用權讓售予被告配偶施麗娟，亦無
    從使施麗娟取得系爭停車位之使用權，施麗娟亦不得以其與張建俊間之買賣債權
    行為，對抗已取得系爭房地所有權及系爭停車位使用權之原告，則施麗娟未經原
    告同意，即將系爭停車位無償借予被告停放車牌號碼五Ｑ—五六七八號小汽車，
    被告係屬無權占有等情，堪予認定。
五、按所有人對於無權占有或侵奪其所有物者，得請求返還之，民法第七百六十七條
    前段定有明文。本件原告既已於系爭強制執行事件中，向本院聲明投標拍定系爭
    房地，並獲核發權利移轉證書，取得系爭房地之所有權及系爭停車位之專有使用
    權，且被告將其車牌號碼五Ｑ—五六七八號小汽車停放於系爭停車位，應屬無權
    占有，前已認定，則原告基於民法第七百六十七條前段之規定，訴請被告將系爭
    停車位騰空並返還予原告，即屬有據，為有理由，應予准許。
六、原告依據民法第七百六十七條前段所有物返還請求權之規定，訴請被告將系爭停
    車位騰空並返還予原告，既經准許，則其另依同法第七百六十七條中段妨害除去
    請求權及第一百八十四條侵權行為回復原狀請求權之規定，訴請被告將系爭停車
    位騰空並返還予原告，即無庸再予審酌，併予敘明。
七、又按無法律上之原因而受利益，致他人受損害者，應返還其利益，為民法第一百
    七十九條前段所明定。至其得請求返還之範圍，應以對方所受之利益為度，非以
    請求人所受損害若干為準，無權占有他人土地，可能獲致相當於租金之利益為社
    會通常之觀念，最高法院六十一年度台上字第一六九五號判例著有明文。本件被
    告無權占用系爭房屋，自獲有相當於租金之利益。至於相當於租金之利益之計算
    標準，應參酌土地法第九十七條第一項之規定，予以計算較為客觀公允（最高法
    院八十一年度台上字第三三九號判例參照）。再按城市地方房屋之租金，以不超
    過土地及其建築物申報總價額年息百分之十為限，土地法第九十七條第一項定有
    明文；而所謂土地價額係指法定地價，建築物價額則依該管市、縣地政機關估定
    之價額而言，則為土地法施行法第二十五條所明定。又土地法第一百四十八條雖
    規定，土地所有權人依土地法所申報之地價為法定地價；而依平均地權條例第十
    六條前段規定，舉辦規定地價或重新規定地價時，土地所有權人未於公告期間申
    報地價者，以公告地價百分之八十為其申報地價。另土地法第一百六十一條復規
    定，建築改良物之價值，由該管市縣地政機關於規定地價時，同時估定之。本件
    被告無權占用系爭停車位，則原告依前開不當得利之規定，訴請被告應返還自其
    催告期滿翌日即九十二年三月二十八日起至返還系爭停車位予原告止「相當於租
    金」之利益，即屬有據。茲應審酌者，係原告請求之金額與被告無權占用系爭停
    車位是否為相當之對價，據本院依職權調閱系爭強制執行事件卷內所附之鑑價報
    告書，審酌系爭土地之地目為「建」，系爭房屋為七十三年八月間完工，鋼筋混
    凝土造地上七層、地下一層，位於臺北市士林區○○○路○段之住宅區內，屬於
    都市邊緣區域，面臨二十五米都市○○道路，附近道路規劃與路況甚佳，且建物
    密度適中，主要交通工具為客運班車，交通運輸便利性佳，附近土地均已開發，
    且開發利用速度平穩，公共設施則大部分已實施，民生必需要件取得之便利性佳
    ，生活機能甚佳等情，以及原告所提「百齡高中地下停車場」每月租金二千四百
    元、「前港公園地下停車場」每月租金四千八百元、社園立體停車場每月租金三
    千六百元、「臺北市○○○路○段一一三號地下二樓停車位」每月租金六千三百
    元等資料，本院認使用系爭停車位之對價以系爭土地及其建築物申報總價額年息
    百分之五為相當。又查系爭土地九十一年七月之公告地價為每平方公尺六萬四千
    三百零八元，換算為法定地價為每平方公尺五萬一千四百四十六元（元以下四捨
    五入），有臺北市公告土地現值及公告地價查詢表附卷可稽，惟臺北市政府地政
    處迄未估定二二０一九建號地下室之價額，爰以本院前次拍定價額換算為每平方
    公尺二萬零一百七十五元（元以下四捨五入）。從而，原告於得請求被告無權占
    有系爭停車位期間按月給付四千六百十三元〔計算式：（514,46+20,175）×
    15.56×5%÷12=4,643，元以下四捨五入〕之範圍內，以每月三千元計算，訴請
    被告給付自催告期滿翌日即九十二年三月二十八日起至同年十一月十三日本院言
    詞辯論終結之日止相當於租金之不當得利二萬三千元（計算式：3,000×230/30=
    23000），及自九十二年十一月十四日起至返還系爭停車位之日止，按月給付原
    告相當於租金之不當得利三千元，為有理由，應予准許。
八、本件判決係就民事訴訟法第四百二十七條第一項所定訴訟標的價額在五十萬元以
    下之財產權訴訟，適用簡易程序所為被告敗訴之判決，爰依民事訴訟法第三百八
    十九條第一項第三款之規定，依職權宣告假執行。另被告陳明願供擔保，請准宣
    告免為假執行，經核與法相合，爰酌定如主文所示之擔保金額，併予准許。
九、本件判決基礎已臻明確，兩造其餘攻擊防禦方法及訴訟資料經本院斟酌後，核與
    判決結果不生影響，無一一論述之必要，併予敘明。
據上論結，本件原告之訴為有理由，依民事訴訟法第七十八條、第三百八十九條第一
項第三款、第三百九十二條第二項、第三項，判決如主文。
中      華      民      國    九十二    年     十一     月    二十八    日
                                    臺灣士林地方法院民事第二庭
                                        法  官  張國勳
右為正本係照原本作成。
如對本判決上訴須於判決送達後廿日內向本院提出上訴狀。
中      華      民      國    九十二    年     十二     月      三      日
                                        書記官  秦慧綺


司法院資訊處製作；財團法人民間司法改革基金會備份。
